臺灣基隆地方法院基隆簡易庭民事判決
110年度基簡字第595號
原      告  匯豐汽車股份有限公司

法定代理人  陳昭文
訴訟代理人  林永發
            孫慧雯
被      告  孫士傑

            孫士華

上列當事人間撤銷贈與等事件，本院於民國110年11月25日言詞
辯論終結，判決如下：
　　主　文
被告間就坐落如附表所示不動產（下稱系爭不動產）於民國108
年1月18日所為贈與之債權行為及108年2月12日所為移轉所有權
之物權行為應予撤銷。
被告孫士華應將系爭不動產於108年2月12日所為之所有權移轉登
記予以塗銷，回復登記為被告孫士傑所有。
訴訟費用新臺幣（下同）1,550元，由被告負擔。
　　事實及理由
一、本件被告均經合法通知，未於最終言詞辯論期日到場，查無
    民事訴訟法第386條所列各款情事，應准原告之聲請，由其
    一造辯論而為判決，合先敘明。
二、原告起訴主張略以：被告孫士傑向原告申辦汽車貸款，惟被
    告孫士傑嗣後拒不繳款，現尚積欠原告12萬5,363元，及自1
    08年3月26日起至清償日止，按年利率9%計算之利息，經原
    告向臺灣士林地方法院（下稱是士林地院）聲請本票裁定，
    並持向本院聲請強制執行未果後，由本院核發108年度司執
    字第17632號債權憑證在案，原告係被告孫士傑之債權人。
    又系爭不動產原為被告孫士傑所有，然其於108年1月18日與
    被告孫士華成立贈與契約，並於108年2月12日以贈與為原因
    將系爭不動產移轉登記予被告孫士華，以規避債權人之強制
    執行，而損及原告之上開債權。爰依民法第244條第1項、第
    4項規定，請求撤銷被告間就系爭不動產於108年1月18日所
    為之贈與行為及108年2月12日所為移轉所有權之物權行為，
    同時請求被告孫士傑將系爭不動產於108年2月12日所為之所
    有移轉登記塗銷、並回復登記為被告孫士傑所有等語。並聲
    明：如主文所示。
三、被告孫士華未於最後言詞辯論期日到庭，據其先前到庭所為
    之陳述：系爭不動產係被告孫士傑伊投資購買，但被告孫士
    傑並未出錢，因被告孫士華斯時名下已有1筆不動產，為申
    辦貸款才借名登記於被告孫士傑名下，以便用被告孫士傑名
    義去辦理房屋貸款。後因被告孫士傑另有債務，且亦積欠被
    告孫士華約50萬元，被告孫士傑始將系爭不動產以贈與名義
    移轉登記還給被告孫士華，被告2人間並無贈與之真意等語
    。並為答辯聲明：原告之訴駁回。被告孫士傑則經合法通知
    ，未於言詞辯論期日到場，亦未提出書狀作任何聲明或陳述
    。
四、原告主張被告孫士傑現尚積欠原告12萬5363元，及自108年3
    月26日起至清償日止，按年利率9%計算之利息，經原告向士
    林地院聲請本票裁定，且持向本院為強制執行程序未果，原
    告為其債權人之事實，有原告提出本院108年度司執字第176
    32號債權憑證暨繼續執行資料表、被告孫士傑簽發之本票暨
    授權書（均為影本）（詳本院卷第19-27頁）在卷可稽，並
    經本院調取本院108年度司執字第17632號、109年度司執字
    第28842號執行卷宗核閱無誤；又原告主張被告孫士傑於108
    年2月12日將其名下之系爭不動產以贈與為原因移轉登記予
    被告孫士華，此亦有其提出建物登記第一類謄本、地籍異動
    索引（詳本院卷第105-109頁）在卷足憑，亦經本院向基隆
    市地政事務所調取（108）基安字第1056號土地登記申請書
    （詳本院卷第171-172頁）查核屬實，而被告孫士華到庭雖
    未表爭執，惟仍以前開情詞置辯，是本件爭點厥為：系爭不
    動產是否係被告孫士華所有？原告得否撤銷被告間就系爭不
    動產所為贈與之債權行為及所有權移轉登記之物權行為？
五、得心證之理由：　　
　㈠按不動產物權經登記者，推定登記權利人適法有此權利，民
    法第759條之1定有明文。又稱借名登記者，謂當事人約定一
    方將自己之財產以他方名義登記，而仍由自己管理、使用、
    處分，他方允就該財產為出名登記之契約，其成立側重於借
    名者與出名者間之信任關係，及出名者與該登記有關之勞務
    給付，具有不屬於法律上所定其他契約種類之勞務給付契約
    性質，應與委任契約同視，倘其內容不違反強制、禁止規定
    或公序良俗者，當賦予無名契約之法律上效力，並依民法第
    529條規定，適用民法委任之相關規定（最高法院99年度台
    上字第1662號判決意旨參照），且主張借名登記者，應就該
    借名登記之事實負舉證責任（最高法院101年度台上字第177
    5號判決意旨參照）。查，本件系爭不動產所有權登記名義
    人原為被告孫士傑，為被告孫士華所不爭執，自應推定被告
    孫士傑為系爭不動產合法所有權人。是被告孫士華辯稱系爭
    不動產實為其出資所購買借用被告孫士傑名義而為登記，揆
    諸前揭說明，被告孫士華自應就此利己之事實負舉證責任。
　㈡被告孫士華固提出戶名孫士傑之臺灣銀行房屋貸款還款專戶
    帳號000000000000（下稱還款專戶）存摺內頁節本（詳本院
    卷第249-255頁）陳稱：頭期款40萬元是伊出的，房屋貸款
    每月本息8千多元亦伊存入帳號戶清償，有時伊是請被告孫
    士傑匯款，有時是自己以現金存入，有時是拿現金請其母親
    鄭秀菊去繳納等語（詳本院卷第246-247頁），並聲請傳訊
    證人鄭秀菊，然：
　⑴細繹臺灣銀行營業部檢送本院被告孫士傑上開還款專戶之交
    易明細所載，系爭不動產於107年10月12日設定2,020萬元最
    高限額抵押權予臺灣銀行股份有限公司後之107年11月16日
    、107年12月18日是帳號末4碼8818之帳戶跨行轉帳繳納，
　　自107年12月21日起迄至110年10月3日止，期間僅以有1筆以
    現金8,500元入繳納，其餘均係帳號末4碼9001、4236、5730
    、0752之帳戶跨行轉帳繳納，而經本院分別函詢各帳號所屬
    之金融機關，查得帳號末4碼8818係被告孫士傑所有基隆第
    一信用合作社帳戶，末4碼9001、4236係訴外人張雨潔所有
    分屬中國信託商業銀行股份公司、中華郵政股份有限公司帳
    戶，末4碼5370則是訴外人郭文緣所有淡水第一信用合作社
    帳戶，此有臺灣銀行營業部110年10月29日營存字第1100110
    9841號函、中華郵政股份有限公司110年11月5日儲字第1100
    912702號函、中國信託商業銀行股份有限公司110年11月13
    日中信銀字第110224839291580號函、淡水第一信用合作社1
    10年11月10日淡一信剛字第1100102911號函、有限責任基隆
    第一信用合作社110年11月11日基一信字第3975號函在卷可
    按（詳本院卷第271-278頁、第289-301頁、第307-317頁、3
    19-321頁），上開系爭不動產每月應繳納之貸款本息，與被
    告孫士華所辯相符部分僅有1筆現金8,500元及2筆各7,000元
    、8,100元被告孫士傑匯款。上開證據，實不足以作為有利
    於被告孫士華所辯之認定，
　⑵另據被告孫士華所舉證人即被告母親鄭秀菊於本院110年11月
    25日言詞辯論期日所為之結證稱：「（問：是否認識張雨潔
    ？）是孫士傑以前唱歌時認識的朋友，她離婚3次很可憐沒
    地方住，孫士華就叫他去住基金一路373號之1（2樓）。」
    、「（問：是否認識郭文緣？）不認識。 」、「（問：張
    雨潔現在所住的基金一路373號之1是如何購買的？）是孫士
    傑去向人家買的，但是他沒有錢，就找孫士華買，買賣過程
    都沒有跟我說，我也不是很清楚。」、「（問：孫士華是否
    曾經拿錢請你去繳房屋貸款？）沒有，因為我不懂，我都是
    沒錢跟他講，他會拿錢給我。…基金一路的房貸很複雜，有
    時候張雨潔會去繳貸款，有時候是孫士華拿錢給我，我不會
    辦，拿給張雨潔由張雨潔去辦。房子一開始是孫士傑買的，
    因為孫士傑沒有錢也欠孫士華很多錢，沒有辦法還孫士華，
    才會把房子用贈與的名義過戶給孫士華，是用房子拿來抵欠
    孫士華的錢。」等語（詳本院卷第332-333頁），得一結論
    ，系爭不動產一開始確實係被告孫士傑所購買，因被告孫士
    傑積欠被告孫士華很多錢無法償還，始將系爭不動產移轉登
    記予被告孫士華。
　⑶此外，被告復未提出其他積極證據以實其說，從而，被告孫
    士華就系爭不動產係其出資購買，而借名登記於被告孫士傑
    名下之抗辯，即難採信。
　㈢次按債務人所為之無償行為，有害及債權者，債權人得聲請
    法院撤銷之。債權人依第1項或第2項之規定聲請法院撤銷時
    ，得並聲請命受益人或轉得人回復原狀，民法第244條第1項
    、第4項前段定有明文。再按民法第244條撤銷權之客體，包
    括債務人之債權行為及物權行為，債權人行使此種撤銷權時
    ，並可同時訴請撤銷債務人之債權及物權行為（最高法院42
    年度台上字第323號、48年度台上字1750號判決意旨可資參
    照）。又所謂害及債權，乃指債務人之行為，致積極的減少
    財產，或消極的增加債務，因而使債權不能獲得清償之情形
    ，若債權人之債權，因債務人之行為，致有履行不能或困難
    之情形者，即應認為有損害於債權人之權利，並不以債務人
    因其行為致陷於無資力為限（最高法院81年度台上字第207
    號、45年度台上字1316號判決意旨參照）。
　㈣查系爭不動產原為被告孫士傑所有，而被告孫士傑尚積欠原
    告本金12萬5363元、及自108年3月26日起至清償日止按年利
    率9%計算之利息；又經本院依職權調取被告孫士傑之稅務電
    子閘門財產所得調件明細，被告孫士傑108年之責任財產顯
    已不足為原告旨揭債權之總擔保，惟被告孫士傑所有之系爭
    不動產竟於108年2月12日以贈與方式移轉登記予被告孫士華
    ，從而，原告依民法第244條第1項規定，請求法院撤銷被告
    2人間就系爭不動產於108年1月18日所為贈與之債權行為，
    及於108年2月12日所為所有權移轉登記之物權行為，並依民
    法第244條第4項規定請求被告孫士華應將系爭不動產於108
    年2月12日所為之所有權移轉登記予以塗銷，回復登記為被
    告孫士傑所有，均屬有據，應予准許。
六、本件事證已臻明確，兩造其餘攻擊防禦方法及本院未經援用
    之證據資料，經審酌後，認與本件判決之結果不生影響，爰
    不予以一一論列。
七、訴訟費用負擔依據：民事訴訟法第78條、第85條第1項前段
    。
中　　華　　民　　國　　110 　年　　12　　月　　9 　　日
　　　　　　　　　基隆簡易庭法　官　林淑鳳　
以上正本係照原本作成。
如對本判決上訴，須於判決送達後20日內向本院提出上訴狀。如
委任律師提起上訴者，應一併繳納上訴審裁判費。
中　　華　　民　　國　　110 　年　　12　　月　　9 　　日
                      　　  書記官　陳櫻姿　　　　　　　　　

附表:

編號 地號／建號 權利範圍 1 基隆市○○區○○段000000000地號土地 221/10000 2 基隆市○○區○○段000000000地號土地 221/10000 3 基隆市○○區○○段000000000地號土地 221/10000 4 基隆市○○區○○段0000000000號建物(門牌號碼:基隆市○○區○○○路00000號） 全部